臺灣板橋地方法院刑事判決　　　　　　　　　　　　　九十三年度易字第八０二號
　　公　訴　人　臺灣板橋地方法院檢察署檢察官
　　被　　　告　乙○○
右列被告因侵占案件，經檢察官提起公訴（九十三年度偵字第一０八三二號），本院
判決如左：
    主    文
乙○○意圖為自己不法之所有，而侵占對於業務上所持有之物，處有期徒刑捌月。
    犯罪事實
一、乙○○前於民國九十二年間因業務侵占案件，經本院以九十二年度易字第一六四
    二號判處有期徒刑十月，緩刑四年，於九十二年九月二十九日確定，現仍在緩刑
    期間內。乙○○自八十七年、八十八年間起，接受不特定客戶委託代向國華產物
    保險股份有限公司（下稱國華保險公司）投保，並受國華保險公司員工丙○○之
    託代向投保客戶收取保險費，從中抽取收得保險費之百分之十做為佣金，而以此
    為業務，為從事業務之人。竟基於意圖為自己不法之所有，於九十二年一月二十
    八日，向經其介紹向國華保險公司投保之勝州針織工業有限公司（下稱勝州公司
    ）收取九十二年一月份保險費即面額新臺幣（下同）七萬九百五十元之支票乙紙
    後，逕持至金融機構提示該紙支票兌換同額現金後，除其抽取百分之十佣金即七
    千零九十五元外，即將應繳予國華保險公司之保險費六萬三千八百五十五元全數
    侵占入己。嗣於九十二年二月底至三月初間之某日，經國華保險公司向丙○○洽
    詢勝州公司繳付保險費情形而發覺有異，始查知上情。
二、案經國華保險公司訴由臺灣板橋地方法院檢察署檢察官偵查起訴。
    理    由
一、訊據被告乙○○固坦承受丙○○委託代向勝州公司收取保險費即面額七萬零九百
    五十元之支票乙紙後提示兌現並留供己用等情不諱，惟矢口否認有何業務侵占犯
    行，辯稱：這是九十二年一月份的保費，我有百分之十的佣金，我是三個月與潘
    經理（即丙○○）結算一次，本來四月的時候應該要結算，後來我於九十二年三
    月間發生車禍意外，一年多沒有工作，都靠借貸過生活，當時我有跟公司保證說
    我晚一點再還云云。經查，右揭犯罪事實，業經告訴人國華保險公司之代理人王
    士琦、甲○○分別於偵查中及本院審理時指訴綦詳，並有付款簽收簿影本乙紙在
    卷足憑，復據證人丙○○於本院審理時證稱：收到一月份的保險費後，當月就可
    以繳給公司，如果沒有空的話，可以二月份再繳給公司；沒有規定三個月才結算
    ，因為一般產險界都是這個月出的保單，下個月就要繳保費；被告沒有將保費繳
    回公司，他並未事先跟我講，一直到公司催收，他才說他沒有辦法將保費繳回等
    語（見本院九十三年十月十三日審判筆錄）明確，是被告辯稱伊每三個月與證人
    丙○○結算保險費乙節，諉無足採，從而，被告於九十二年一月間收受勝州公司
    交付之保險費七萬零九百五十元後，扣除其應得之佣金七千零九十五元（保險費
    之百分之十），並未按約定於當月或次月將餘額六萬三千八百五十五元繳予告訴
    人，顯有將之侵占入己之行為及犯意甚明。再參之被告於本院準備程序時供稱伊
    有跟勝州公司老闆說伊缺錢花用，要先借用上開支票，伊會跟告訴人結帳等語屬
    實，足徵其於收受右揭支票時，即有變易持有為所有之意思無訛，是其辯稱伊因
    發生車禍始未與潘振榮結算保險費云云，要屬事後卸責之詞，無解於其侵占罪責
    。綜上，本案事證明確，被告犯行堪以認定，應予依法論罪科刑。
二、核被告所為，係犯刑法第三百三十六條第二項之業務侵占罪。爰審酌被告乙○○
    前於九十年間因業務侵占案件，經本院以九十二年度易字第一六四二號判處有期
    徒刑十月，緩刑四年確定，此有右揭刑事判決及臺灣高等法院被告全國前案紀錄
    表各乙件在卷足憑，現仍在緩刑期間內，詎猶不知悔改，再犯本案業務侵占犯行
    ，犯罪後猶矢口否認犯行，惟其侵占保險費之數額非鉅，且均已償還予告訴人並
    與告訴人達成和解，有清償證明書影本及和解書各一份附卷可稽等一切情狀，量
    處如主文所示之刑，以資懲儆。
據上論斷，應依刑事訴訟法第二百九十九條第一項前段，刑法第三百三十六條第二項
，罰金罰鍰提高標準條例第一條前段，判決如主文。
本案經檢察官陳鴻濤到庭執行職務。
中　　　華　　　民　　　國　　九十三　　年　　　十　　　月　　二十八　　日
                                    臺灣板橋地方法院刑事第九庭
                                        審判長法　官  胡　堅　勤
                                        　　　法　官　李　君　豪
                                              法　官　王　瑜　玲
右正本證明與原本無異。
如不服本判決，應於判決送達後十日內向本院提出上訴狀（應附繕本），上訴於臺灣
高等法院。
                                              書記官  黃  頌  棻
中　　　華　　　民　　　國　　九十三　　年　　　十　　　月　　二十九　　日
附錄本案論罪科刑法條全文：
中華民國刑法第三百三十六條
(公務公益侵占罪、業務侵占罪)
對於公務上或因公益所持有之物，犯前條第一項之罪者，處一年以上七年以下有期徒
刑，得併科五千元以下罰金。
對於業務上所持有之物，犯前條第一項之罪者，處六月以上五年以下有期徒刑，得併
科三千元以下罰金。
前二項之未遂犯罰之。
